臺灣板橋地方法院交通事件裁定　　　　　　　　　九十一年度交聲字第一五七七號
　　原處分機關　交通部公路總局台北區監理所
　　異　議　人　甲○○　女　三.
右列受處分人即異議人因違反道路交通管理處罰條例案件，對於交通部公路總局臺北
區監理所九十一年九月二十日所為之處分（原處分案號：北監六字第裁四０－ＡＬ0
000000號），聲明異議，本院裁定如左：
    主  文
異議駁回。
    理  由
一、聲明異議意旨略以：異議人即受處分人甲○○主張伊雖係殘障人士，因伊之機車
    並未改裝成殘障人士專用騎乘之四輪機車，亦未將殘障證明文件貼於車首明顯處
    ，故仍依規定將車停於殘障機車位旁之「一般機車停車位」內，惟於不明時間被
    不知明人士挪移於殘障機車位內，而於民國九十年三月二十九日遭警依違反道路
    交通管理處罰條例第五十六條第一項第九款開單告發。然退步言，政府所設立之
    殘障機車位，本係為便利殘障人士停車而設，縱使伊未將任何殘障證明文件貼於
    車首明顯處而停於殘障車位，亦不改變該機車確屬殘障者（伊）所有之事實，舉
    發機關未詳實查詢即予拖吊實有疏失；且伊自九十年三月二十三日起至二十九日
    均未曾移動該機車，該處罰機關連續舉發，有違一事不二罰原則；另伊自始至終
    均未接獲該張舉發通知單，應無逾期可言，請求撤銷原處分云云。
二、按汽車駕駛人停車時，停車時間、位置、方式、車種不依規定者，處新臺幣（下
    同）六百元以上一千二百元以下罰鍰，道路交通管理處罰條例第五十六條第一項
    第九款定有明文。
三、查本件異議人即受處分人甲○○於民國九十年三月二十九日十二時二十四分許將
    其所有之車號ＲＦＺ－三一九號輕型機車，停放於臺北市北投捷運站處之殘障停
    車格內，遭警員依採證照片逕行舉發之違規事實，此有臺北市政府警察局北市警
    交大字第ＡＬ0000000號舉發違反道路交通管理事件通知單乙紙在卷可證
    。異議人雖具狀以前揭情詞置辯，惟按「有關使用身心障礙者專用停車位者，應
    將專用停車位識別證置於汽車擋風玻璃明顯處或黏貼於機車車首以供查核驗證，
    對於違規者當依道路交通管理處罰條例相關規定辦理。」，交通部以交路字九十
    年第０六九五五九號函釋在案，明白揭示使用身心障礙者專用停車位須放置專用
    停車位識別證以供查核；其次，主管機關基於職權因執行特定法律之規定，得為
    必要之釋示，以供本機關或下級機關所屬公務員行使職權時之依據；國家對人民
    自由權利之限制，應以法律定之且不得逾必要程度，憲法第二十三條定有明文，
    且因法律內容不能鉅細靡遺，一律加以規定，其屬細節性、技術性之事項，法律
    自得授權主管機關以命令定之，俾利法律之實施，行政機關基於此種授權，在符
    合立法意旨且未逾越母法規定之限度內所發布之施行細則或命令，自為憲法之所
    許，此項意旨迭經司法院解釋在案，故於母法概括授權情形下，行政機關所發布
    之施行細則或命令究竟是否已超越法律授權，不應拘泥於法條所用之文字，而應
    就該法律本身之立法目的，及其整體規定之關聯意義為綜合判斷（司法院大法官
    會議解釋釋字第四０七號及第四八０號解釋理由書參照）。是前揭交通部交路字
    九十年第０六九五五九號函釋針對未依規定將身心障礙停車證置於明顯處以供查
    驗之行為是否違規之認定，係依身心障礙者專用停車位之使用精神及管理規定而
    定，應屬細節性、技術性之事項，與母法意旨並無不合，尚無違背法律保留原則
    ，是異議人既自承並無將身心障礙停車證置於明顯處以供查驗而遭開單告發，已
    屬可歸責於異議人自己之事由，至其所辯機車原停放在一般機車停車位，不知何
    時遭人挪移至殘障停車位內云云，惟其並未提出任何事證足以證明，所辯尚無從
    採信。再者，所謂「一事不再罰」或「一事不二罰」原則，就行政制裁而言，係
    指違法行為人之同一違法行為，亦即其基於單一之決定，或自然意義下之單一行
    為，違反數個法律；其與通常複數之違反行政義務行為，係由於各別之決意或自
    然意義下之複數行為有別，不得以同一事實和同一依據，給予兩次以上行政處罰
    。反之，為達行政「合目的性」之要求，遇有數個違反行政義務之行為，應分別
    處罰（司法院大法官會議解釋釋字第五０三號協同意見書參照），是本件異議人
    雖指其遭處分機關連續裁罰，惟其係違反數個行政義務之行為，分別予以處罰自
    無不當，則其違規事實堪以認定。末以異議人主張並未收受前揭罰單之情，惟經
    本院依職權向臺灣北區郵政管理局查詢結果，本件之臺北市政府警察局九十年五
    月四日北市警交大字第ＡＬ0000000號舉發違反道路交通管理事件通知單
    ，業於九十年五月九日經臺北市政府警察局交通警察大隊交由臺北市民權郵局寄
    交予異議人，異議人並於九十年五月十四日親自領取，此有臺灣北區郵政管理局
    九十一年十一月十五日支九一字第三七二００三一二三號函及函附之異議人收據
    影本乙份在卷可證，是異議人既已收受舉發通知單，則對其上所載之違規事實、
    應到案日期及逾期不繳納罰鍰之處分等內容，殊難諉為不知，，則其所辯並未收
    受本件罰單云云，尚難採信。從而，原處分機關據以援引上開規定，裁處罰鍰一
    千二百元，並無不當。本件異議為無理由，應予駁回。
四、據上論斷，應依道路交通案件處理辦法第十九條，裁定如主文。
中      華      民      國    九十一    年      十一    月    二十七  日
        臺灣板橋地方法院交通法庭
                                        法  官  徐  蘭  萍
右正本證明與原本無異
如不服本裁定應於送達後五日內向本院提出抗告狀
                                        書記官  莊  川  億
中      華      民      國    九十一    年      十一    月    二十七  日
